【裁判字號】    92,台上,1524
【裁判日期】    920717
【裁判案由】    給付違約金
【裁判全文】
最高法院民事判決                              九十二年度台上字第一五二四號
    上  訴  人  明鈴國際開發有限公司
    法定代理人  林明珍
    訴訟代理人  林幸郎律師
    被 上訴 人  燦坤實業股份有限公司
    法定代理人  吳燦坤
    訴訟代理人  林進富律師
                陳君漢律師
右當事人間請求給付違約金事件，上訴人對於中華民國九十年十一月六日台灣高等法
院高雄分院第二審判決（九十年度上字第二九一號），提起上訴，本院判決如左：
    主  文
原判決除假執行部分外廢棄，發回台灣高等法院高雄分院。
    理  由
本件上訴人主張：兩造於民國八十八年八月二十九日訂立租賃草約，約定由伊將坐落
屏東縣潮州鎮○○○段第五五０｜七地號土地出租予被上訴人，倘有一方反悔，應支
付違約金新台幣（下同）三百萬元予他方。詎被上訴人拒不於正式之租賃契約上簽章
，伊於八十九年二月一日催告被上訴人，限被上訴人於同年月十五日前簽訂正式之租
賃契約，被上訴人拒不履行，伊不得已於八十九年四月十一日解除系爭租賃草約。被
上訴人違約不訂立正式之租賃契約，應給付伊違約金三百萬元，爰先就其中二百萬元
為請求等情，求為命被上訴人給付伊二百萬元及加付法定遲延利息之判決（上訴人請
求被上訴人給付自八十九年四月十五日起至八十九年十月二日止之利息部分，第一審
為其敗訴之判決，未據其聲明不服）。
被上訴人則以：系爭租賃草約應待上訴人就系爭土地與訴外人屏東縣潮州鎮農會（下
稱潮州鎮農會）訂立租賃契約，且潮州鎮農會同意轉租後始生效力，上開條件並未成
就，系爭租賃草約自不生效力，上訴人不得依不生效力之契約請求伊給付違約金等語
，資為抗辯。
原審廢棄第一審所為上訴人勝訴部分之判決，改判駁回其訴，係以：上訴人就其主張
之事實，固據提出租賃草約、林幸郎律師函、掛號函件執據等件為證。但查系爭租賃
草約第三條約定：「丙方潮州鎮農會，本合約前提為甲方（上訴人）與丙方之租賃條
件皆已完成法定程序，不影響甲方與乙方（被上訴人）之租賃約定」。系爭租賃草約
自應待上訴人與潮州鎮農會完成系爭土地租賃程序之停止條件成就，始生效力。上訴
人係於九十年二月八日始與潮州鎮農會訂立系爭土地之租賃契約，有公證書及土地租
賃契約書在卷可稽。系爭租賃草約自於九十年二月八日始因停止條件之成就而生效力
。上訴人於契約生效前之八十九年二月一日即請求被上訴人履約，及於同年四月十一
日為解約之意思表示，均不生效力，自不得以被上訴人違約為由，依系爭租賃草約第
十一條之約定，請求被上訴人給付違約金。故上訴人請求被上訴人給付二百萬元及加
付法定遲延利息，為無理由，不應准許等詞，為其判斷之基礎。
查上訴人於事實審主張：伊於兩造訂立系爭租賃草約前，業已與潮州鎮農會訂立租賃
契約承租系爭土地，並於九十年二月八日辦理公證手續等語（見一審訴更字卷二七、
三０頁）。原審未查明上訴人上開主張是否可採，遽認上訴人係於九十年二月八日始
與潮州鎮農會訂立租賃契約，系爭租賃草約自斯時起始生效力，進而為上訴人敗訴之
判決，尚有未合。上訴論旨，指摘原判決不當，求予廢棄，非無理由。
據上論結，本件上訴為有理由，依民事訴訟法第四百七十七條第一項、第四百七十八
條第一項，判決如主文。
中      華      民      國    九十二    年      七      月     十七     日
                              最高法院民事第三庭
                                  審判長法官  林  奇  福
                                        法官  陳  國  禎
                                        法官  李  彥  文
                                        法官  陳  重  瑜
                                        法官  吳  麗  女
      右正本證明與原本無異
                                              書  記  官
中      華      民      國    九十二    年      七      月    三十一    日
                                                                       Ｋ


司法院資訊處製作；財團法人民間司法改革基金會備份。
